【裁判字號】    90,訴,166
【裁判日期】    901128
【裁判案由】    違反槍砲彈藥刀械管制條例
【裁判全文】
臺灣臺北地方法院刑事判決                            九十年度訴字第一六六號
    公  訴  人  臺灣臺北地方法院檢察署檢察官
    被      告  甲○○
    選任辯護人  姜志俊
右列被告因違反槍砲彈藥刀械管制條例案件，經檢察官提起公訴（八十九年度偵緝字
第一一六一號），本院判決如左：
    主  文
甲○○未經許可，持有可發射子彈具有殺傷力之改造手槍，累犯，處有期徒刑壹年貳
月，併科罰金新臺幣伍萬元，罰金如易服勞役，以新臺幣玖佰元即銀元佰元折算壹
日。
扣案之仿「ＧＬＯＣＫ」廠半自動手槍製造之改造金屬玩具手槍壹支（槍枝管制編號
0000000000，含彈匣壹個）及制式口徑九ＭＭ子彈貳顆均沒收。
    事  實
一、甲○○前於民國八十七年間，因妨害自由案件，經本院判處有期徒刑六月確定，
    八十七年七月九日易科罰金執行完畢，猶不知悔改，明知未經許可，不得持有可
    發射子彈具有殺傷力之各式槍砲，竟於八十七年間（起訴書誤認係八十九年一月
    三日凌晨零時四十分許），自臺北市○○街友人何佳德家中取得具殺傷力之仿「
    ＧＬＯＣＫ」廠半自動手槍製造，且已更換土造金屬槍管改造而成之改造手槍一
    支（含彈匣一個，槍枝管制編號0000000000）及具殺傷力之制式口徑
    九ＭＭ半自動手槍子彈二顆，未經許可而持有上開具殺傷力之改造玩具手槍及子
    彈。嗣於八十九年一月三日凌晨零時四十分許，在臺北市○○區○○街七十八號
    前，為警在不知情之莊書豪（業經不起訴處分確定）所駕駛之車號ＣＪ－九二二
    三號自用小客車內查獲，並扣得前揭手槍一支（含彈匣一個）、制式子彈二顆。
二、案經臺北市政府警察局松山分局報請臺灣臺北地方法院檢察署檢察官偵查起訴。
    理  由
一、右揭事實，業據被告甲○○於警訊、偵查及本院審理時坦承不諱，復有改造玩具
    手槍（含彈匣）一支、子彈二顆扣案及照片、勘驗筆錄附卷足資佐證，而前揭扣
    案物經送內政部警政署刑事警察局鑑驗結果：「一、送鑑手槍壹支（槍枝管制編
    號0000000000），認係仿ＧＬＯＣＫ廠半自動手槍製造之金屬玩具（
    握把為塑膠材料）更換土造金屬槍管改造而成之改造手槍，機械性能良好，可擊
    發適用子彈，認具殺傷力。二、送鑑子彈貳顆，認均係制式口徑９ｍｍ半自動手
    槍彈（彈底標記壹顆為”９ｍｍＬＵＧＥＲ  ＡＰ”、壹顆為”ＭＭ  ９  ４５
    ”），認均具殺傷力」，有該局八十九年一月十三日刑鑑字第三二七五號鑑驗通
    知書在卷可稽，足見被告前揭自白與事實相符。被告之選任辯護人雖為被告辯護
    稱被告對上開槍枝、子彈是否具殺傷力不知情云云，惟查，被告已自承伊知道持
    有之手槍為改造之手槍，且何佳德已告知伊不要射擊，可能對自己和別人造成傷
    害等語（見本院九十年十一月十四日審判筆錄），足見被告對該改造之玩具手槍
    及制式子彈具殺傷力顯然知悉，被告之選任辯護人上開辯護應非可採。綜上所述
    ，本件事證明確，被告犯行堪予認定，應依法論科。
二、被告甲○○自八十七年間至八十九年一月三日查獲時持有具殺傷力之改造玩具手
    槍及制式子彈，核其所為，係犯槍砲彈藥刀械管制條例第十一條第四項未經許可
    持有可發射子彈具殺傷力之手槍罪及同條例第十二條第四項未經許可持有子彈罪
    。公訴人起訴書犯罪事實記載被告「未經許可而持有具殺傷力之玩具手槍一把及
    子彈二發」，證據並所犯法條則記載「核被告甲○○所為，係犯槍砲彈藥刀械管
    制條例第十一條第三項及同條例第十二條第四項之未經許可持有槍彈罪嫌」，惟
    本院觀之起訴書上開記載，公訴人於犯罪事實已認定被告係單純持有具殺傷力之
    改造玩具手槍及子彈，所犯法條亦認定被告係涉犯「未經許可持有槍彈罪嫌」，
    公訴人於本院審理時亦當庭表示將起訴書所記載法條其中槍砲彈藥刀械管制條例
    第十一條第三項更正為槍砲彈藥刀械管制條例第十一條第四項，是起訴書就被告
    未經許可持有可發射子彈具殺傷力之手槍罪引用槍砲彈藥刀械管制條例第十一條
    第三項顯係誤載，應予更正。又槍砲彈藥刀械管制條例第十一條第一項雖於八十
    九年七月五日修正公布，並於同年月七日生效，然修正前原條文為「未經許可，
    製造、販賣或運輸『第四條第一款』所稱其他可發射金屬或子彈具有殺傷力之各
    式槍砲者，處五年以上有期徒刑，併科新台幣一千萬元以下罰金。」，修正後條
    文則為「未經許可，製造、販賣或運輸『第四條第一項第一款』所稱其他可發射
    金屬或子彈具有殺傷力之各式槍砲者，處五年以上有期徒刑，併科新台幣一千萬
    元以下罰金。」，比較新舊法，二者除文字有些許不同外，法定刑度完全相同，
    至於同條第四項條文「未經許可，持有、寄藏或意圖販賣而陳列第一項所列槍枝
    者，處一年以上七年以下有期徒刑，併科新台幣七百萬元以下罰金」則未修正，
    併此敘明。被告同時持有子彈二顆，僅侵害一法益，屬單純一罪。被告一持有改
    造玩具手槍、子彈之行為，同時侵害觸犯二罪名，為想像競合犯，應依刑法第五
    十五條之規定，從一重之槍砲彈藥刀械管制條例第十一條第四項之未經許可持有
    可發射子彈具殺傷力之手槍罪處斷。再被告雖於偵審中自白，然並無供述槍砲、
    彈藥之來源及去向，因而查獲或防止重大危害治安事件發生等情形，自無適用槍
    砲彈藥刀械管制條例第十八第四項規定減輕或免除其刑之餘地。末按未經許可持
    有槍彈罪，其持有之繼續為行為之繼續，至持有行為終了時均應論以一罪，不得
    割裂，查被告前因妨害自由案件，經本院判處有期徒刑六月確定，八十七年七月
    九日易科罰金執行完畢，有臺灣高等法院檢察署刑案紀錄簡覆表一紙在卷可稽，
    本件被告至八十九年一月三日查獲時持有具殺傷力之改造玩具手槍及制式子彈，
    係五年內再犯有期徒刑以上之罪，為累犯，應依刑法第四十七條之規定加重其刑
    。爰審酌槍砲、彈藥均屬高度危險之物品，非經主管機關許可不得擅自持有，以
    維社會大眾安全；被告無故持有槍彈，嚴重危害社會安全，影響社會治安甚鉅，
    然鑑於其犯後坦承犯行，深具悔意，態度亦稱良好，及其品行、犯罪之動機、目
    的、手段、生活狀況、智識程度等一切情狀，爰量處如主文第一項所示之刑，並
    就罰金部分，諭知易服勞役之折算標準。至於臺灣士林地方法院八十九年度訴緝
    字第五五號被告涉犯懲治盜匪條例案件，被告於本院審理中自承該案件所指之槍
    枝與本案槍枝非同一把，且上開案件中被告持槍以強暴方法，至使不能抗拒而取
    他人之物，亦經臺灣士林地方法院判決認定該槍枝無殺傷力，而本院觀之該判決
    所載之犯罪事實係八十八年十二月二日綽號「阿文」之男子搭載被告及徐明良，
    攜帶「阿文」所有客觀上可供為兇器使用之「手槍」一支（無證據證明具有殺傷
    力）、彈匣一個、具有殺傷力之子彈一顆，共同驅車至臺北市○○區○○路十九
    之五號南港軟工業區大門外等候，俟見林德良步出大門，乃推由徐明良及被告持
    槍下車趨近後，被告旋執槍抵住林德良之腰際等情，與本案被告自友人何佳德處
    取得槍枝、子彈時間亦相隔近二年，故臺灣士林地方法院該案件與本案顯無方法
    、結果牽連關係或想像競合、連續犯關係，附此敘明。
三、扣案之仿「ＧＬＯＣＫ」廠半自動手槍製造之改造金屬玩具手槍一支（槍枝管制
    編號0000000000，含彈匣一個）及制式口徑九ＭＭ子彈二顆，係屬違
    禁物，應依刑法第三十八條第一項第一款規定，宣告沒收。
四、又槍砲彈藥刀械管制條例第十九條第一項原規定犯該條例第七條、第八條、第十
    一條、第十二條第一項至第三項、第十三條第一項至第三項之罪，經判處有期徒
    刑者，應於刑之執行完畢或赦免後，令入勞動場所強制工作，其期間三年。然大
    法官會議對該規定於八十七年十二月十八日著成釋字第四七一號解釋例，明示該
    條例第十九條第一項所定，不問對行為人有無預防矯治其社會危險性之必要，一
    律宣付強制工作三年，致限制其中不具社會危險性之受處分人之身體、自由部分
    ，其所採措施與所欲達成預防矯治之目的及所需程度，不合憲法第二十三條所定
    之比例原則，宣告自解釋條例公布之日不予適用。立法院嗣並三讀通過修正刪除
    槍砲彈藥刀械管制條例第十九條規定，經總統於九十年十一月十四日公布，同年
    月十六日生效，是依刑法第二條第二項保安處分適用裁判時之法律規定，本件爰
    不諭知被告令入勞動場所強制工作，附此敘明。
據上論斷，應依刑事訴訟法第二百九十九條第一項前段，槍砲彈藥刀械管制條例第十
一條第四項、第十二條第四項，刑法第十一條前段、第二條第二項、第五十五條、第
四十七條、第四十二條第二項、第三十八條第一項第一款，罰金罰鍰提高標準條例第
二條，現行法規所定貨幣單位折算新台幣條例第二條，判決如主文。
本案經檢察官林淑玲到庭執行職務。
中    華    民    國      九十      年    十一      月    二十八        日
                                      臺灣臺北地方法院刑事第八庭
                                          法  官  鄭  佾  瑩
右正本證明與原本無異。
如不服本判決，應於判決送達後十日內向本院提出上訴狀(應抄附繕本)。告訴人
或被害人如對於本判決不服者，應具備理由請求檢察官上訴，其上訴期間之計算
係以檢察官收受判決正本之日期為準。
                                          書記官  何  適  熹
中    華    民    國      九十      年    十二      月      四          日
附錄本案論罪科刑法條：
槍彈藥刀械管制條例第十一條：
未經許可製造、販賣或運輸第四條第一項第一款所稱其他可發射金屬或子彈具有殺傷
力之各式槍者，處五年以上有期徒刑，併科新臺幣一千萬元以下罰金。
未經許可、轉讓、出租或出借前項所列槍者，處三年以上十年以下有期徒刑，併科
新臺幣七百萬以下罰金。
意圖供自己或他人犯罪之用，而犯前二項之罪者，處無期徒刑或七年以上有期徒刑，
併科新臺幣一千萬元以下罰金。
未經許可，持有、寄藏或意圖販賣而陳列第一項所列槍者，處一年以上七年以下有
期徒刑，併科新臺幣七百萬元以下罰金。
第一項至第三項之未遂犯罰之。
槍彈藥刀械管制條例第十二條：
未經許可，製造、販賣或運輸子彈者，處一年以上七年以下有期徒刑，併科新臺幣五
百萬元以下罰金。
未經許可，轉讓、出租或出借子彈者，處六月以上五年以下有期徒刑，併科新臺幣三
百萬元以下罰金。
意圖供自己或他人犯罪之用，而犯前二項之罪，處三年以上十年以下有期徒刑，併科
新臺幣七百萬元以下罰金。
未經許可，持有、寄藏或意圖販賣而陳列子彈者，處五年以下有期徒刑，併科新臺幣
三百萬元以下罰金。
第一項至第三項之未遂犯罰之。


司法院資訊處製作；財團法人民間司法改革基金會備份。
